【裁判字號】    97,家聲,216
【裁判日期】    970815
【裁判案由】    變更子女姓氏
【裁判全文】
臺灣高雄地方法院民事裁定             97年度家聲字第216號
聲  請  人  甲○○
相  對  人  乙○○
聲請人聲請變更子女姓氏事件，本院裁定如下：
  主  文
變更聲請人甲○○（女，民國○○年○ 月○○日生，身分證統一編號
：Ｚ000000000號）之姓氏為母姓「吳」。
程序費用新臺幣壹仟元由相對人負擔。
  理  由
一、聲請意旨略以：聲請人之母吳月鳳與相對人乙○○曾為夫妻
    並育有子女即聲請人甲○○（年籍如主文），嗣吳月鳳與相
    對人乙○○於民國79年間離婚。而聲請人自父母離婚後均由
    聲請人之母吳月鳳負責扶養照顧，相對人自離婚後對聲請人
    不聞不問，致聲請人心情與人格均很受傷，甚至差點因此念
    不下書而無法完成學業；且相對人自與聲請人之母吳月鳳離
    婚後即行方不明，均未扶養照顧或探視聲請人。因相對人對
    聲請人有長期未盡保護、教養義務，及未負擔過聲請人扶養
    及生活費用之情形，且自聲請人之父母離婚後至今已20年，
    均未探視過聲請人，致讓聲請人因從父性而覺得羞恥與自卑
    ，嚴重影響心靈及人格之發展，爰依民法第1059條第5 項第
    1 款、第3 款及第4 款規定，聲請變更聲請人甲○○之姓氏
    為母吳月鳳之「吳」姓等語。
二、按，「有下列各款情形之一，且有事實足認子女之姓氏對其
    有不利之影響時，父母之一方或子女得請求法院宣告變更子
    女之姓氏為父姓或母姓：一、父母離婚者。... 三、父母之
    一方或雙方生死不明滿三年者。四、父母之一方曾有或現有
    未盡扶養義務滿二年者。」，民法第1059條第5 項第1 款、
    第3 款及第4 款分別定有明文。
三、經查，聲請人主張之上開事實，業據其等到庭陳述綦詳在卷
    ，並提出戶籍謄本3 份為證。聲請人之母吳月鳳亦到庭陳稱
    ：「... 。離婚之後就一直沒有來看過小孩子，也沒有給過
    小孩子生活費及學費，二十多年來也都沒有聯絡過。」等語
    。綜上證據，聲請人之上開主張堪信為真實。本院審酌相對
    人於離婚前及離婚後至今之二十餘年間未曾探視過聲請人，
    亦未曾給付聲請人扶養及生活費用，聲請人因此而心情與人
    格均受傷，致讓聲請人因從父性而覺得羞恥與自卑，嚴重影
    響心靈及人格之發展等情，認聲請人如再從父姓對其確有不
    利之影響，而有變更為母姓之必要。故本件聲請為有理由，
    應予准許，爰宣告變更甲○○之姓氏為母姓「吳」。
四、依非訟事件法第21條第2項、第24條第1項，民事訴訟法第95
    條、78條，裁定如主文所示。
中    華    民    國    97    年    8     月    15    日
                  家事法庭法  官  郭文通
正本係照原本作成。
如對本裁定抗告須於裁定送達後10日內向本院提出抗告狀。
中    華    民    國    97    年    8     月    15    日
                          書記官  李聖章


司法院資訊處製作；財團法人民間司法改革基金會備份。
